臺灣臺中地方法院民事判決  
111年度中簡字第644號
原      告  劉建宏  

被      告  于傳騏  

上列當事人間請求債務人異議之訴事件，於民國111年11月22日
言詞辯論終結，本院判決如下：
    主      文
本院111年度司執字第23152號強制執行事件，就超過新臺幣壹萬
玖仟元之部分，所為之強制執行程序應予撤銷。
原告其餘之訴駁回。
訴訟費用由被告負擔百分之六十五，餘由原告負擔。
    事實及理由
 一、原告主張：
　 ㈠被告向原告承租門牌號碼台中市○區○○○路000號3樓透天房屋
     （下稱系爭房屋）多年，租金每月新台幣（下同）30,000
     元，押金55,000元，最後一期租約係自民國110年8月1日起
     至110年9月15日止，經兩造同意延至110年9月30日，又被
     告於租賃期限屆滿後，依房屋租賃契約書（下稱系爭租約
     ）第4條第5項約定，交還房屋時應負責回復原狀，依系爭
     租約第5條約定，如因被告之過失毀損，應負損害賠償責任
     。惟被告遲至110年10月14日始將系爭房屋返還，系爭房屋
     並有如下損害情事：　　
　　 ⑴原告於出租房屋予被告時，有將7個房間門鎖鑰匙一併交
       付被告，但被告交還房屋時，被告未將房間門鎖鑰匙交
       還原告，原告不得已將車鎖全部更換，此部分花費3,150
       元。 
　　 ⑵被告承租系爭房屋多年，房屋髒污不堪，原告不得已委請
       專人清潔，花費12,000元，此亦屬回復原狀之必要費用
       。
　　 ⑶系爭房屋一樓之鐵捲門因被告使用不當而碰撞損壞，花費
       10,000元整修。  
　　 ⑷系爭房屋三樓房間門片破損，花費3,000元。
　　 ⑸系爭房屋一樓前院兩側之木作係被告自行裝設，被告未將
       之拆除回復原狀，原告僱工拆除花費12,000元。
　　 ⑹系爭房屋二樓後側陽台之紗窗門破損更換紗網及滑輪，花
       費1,500元。 
　　 ⑺系爭房屋全棟之水電整修，此部分均是被告使用不當所致
       ，花費15,450元。
　　 ⑻系爭房屋租賃期限至110年9月30日屆滿，被告遲至110年1
       0月14日始交還房屋，以每日1,000元計算相當於租金之
       不當利，共計14日即14,000元。 
   ㈡被告之押金返還請求權已因原告行使損害賠償請求權之抵 
     銷權而消滅，自屬強制執行名義成立後，發生消滅債權人
     即被告請求之事由，依強制執行法第14條第1項規定，提起
     本件訴訟等語。並聲明：鈞院111年度司執字第23152號清
     償債務強制執行事件之強制執行程序應予撤銷。 
 二、被告則以：被告於12年前租屋時，房東只交付大門、鐵捲
     門及客廳入門之門鎖、遙控器，並無房間門鑰匙，因為告
     知房東，居家人口單純，並不需要房門鎖；被告退租後花
     費5萬元委請楊靖淵重新油漆，刷回原告要求之白色，並清
     除多年之壁癌，被告親自將全棟打掃乾淨，並於110年10月
     14日當晚8 時30分請原告來查驗，原告無異議並致謝；系
     爭一樓鐵捲門底部有一小凹凸塊，退租時與原告商量，請
     廠商估價後知會被告，避免哄抬價格，原告未知會被告直
     接以1萬元付費；系爭三樓房間門片破損為自然耗損，非被
     告故意損壞；系爭房屋一樓前院兩側木作並未拆除，係因
     被告表示等下位租屋者再說，目前租屋者有在使用，並未
     拆除即無拆除費用；系爭房屋二樓後側陽台之紗窗門使用1
     2年為自然耗損時，未請原告修復，只因小洞也無滑輪損壞
     ，並非被告造成之破損；系爭房屋水電並無損壞，無須整
     修等語，資為抗辯。並聲明：原告之訴駁回。
三、得心證之理由：
  ㈠按執行名義無確定判決同一之效力者，於執行名義成立前，
    如有債權不成立或消滅或妨礙債權人請求之事由發生，債務
    人亦得於強制執行程序終結前提起異議之訴，民事訴訟法第
    14條第2項定有明文。經查，被告向原告承租系爭房屋，被
    告於租期屆滿後交還系爭房屋，原告迄未返還租屋押金55,0
    00元，被告持110年度中院民公仁字第1123號公證書聲請對
    原告所有坐落臺中市○區○○段○000地號土地及同段第173建號
    建物為強制執行，經本院以111年度司執字第23152號受理在
    案，現尚未終結等情，業經本院依職權調取111年度司執字
    第23152號清償債務強制執行卷宗核閱無訛，且為兩造所不
    爭執，堪信為真正。
  ㈡惟原告主張被告依系爭租約應負回復原狀及賠償責任，並給
    付遲延交屋相當於租金之不當得利，共計應給付原告71,100
    元，經原告以房屋押金55,000元扣抵，尚有不足，無從返還
    押金等情，為被告所否認，並以前揭情詞置辯，則原告前開
    主張是否有理由，茲分別說明如下：
    ⑴原告主張被告未交還7個房間之門鎖鑰匙，其更換喇叭鎖7
      組花費3,150元，並提出收據及照片為證（見本院卷第137
      至153頁），惟被告否認其向原告於租屋時，原告有交付
      上開房間門鎖鑰匙，自應由原告先就交付房間門鎖鑰匙乙
      節，負舉證責任，原告既未舉證證明出租系爭房屋時有交
      付上開房間門鎖鑰匙予被告，即不得主張被告返還系爭房
      屋時應交還房間門鎖鑰匙，並據此請求賠償。   
　　⑵原告主張被告承租系爭房屋多年，房屋髒污不堪，原告不
      得已委請專人清潔，花費12,000元，並提出清掃前之照片
      （見本院卷第165至189頁）及收據（見本院卷第155頁）
      為證。經查，依原告所提出之廁所照片並無甚髒污（見本
      院卷第165、179、185頁），門上裝飾貼紙照片非屬髒污
      （見本院卷第175頁），廚房照片固有髒污之情況（見本
      院卷第167頁），惟被告否認為110年10月14日晚上8時30
      分交屋時之狀況，並提出交屋時之廚房甚為清潔照片為證
      （見本院卷宗第309頁），原告既不否認被告係於110年10
      月14日晚上交屋，而原告所提廚房照片係白天所攝，即非
      交屋時之狀況，難認可採。另原告所提電源開關髒污、一
      樓後院落葉及風砂及二、三樓陽台風砂灰塵之照片（見本
      院卷第169、171、173、187、189頁） 皆為戶外或非密閉
      空間，難免風吹雨淋，無法維持如室內般之清潔程度，如
      有清掃必要，一般人簡單清掃即可，應無委請專人清潔之
      必要，原告此部分主張，洵無可採。    　　　　
　　⑶原告主張系爭房屋一樓之鐵捲門因被告使用不當而碰撞壞
      ，花費10,000元整修，業據提出收據及照片為證（見本院
      卷第213至217頁），被告固不否認鐵捲門為其所損壞，辯
      稱：原告應先告知被告修理費用，而非逕自支付1萬元整
      修云云，惟原告支付之修理費用與市場行情既無不合，其
      請求被告給付鐵捲門之修復費用1萬元，應無不合。  
　  ⑷原告主張系爭房屋三樓房間門片破損，更換門片花費3,000
      元，業據提出收據及照片為證（見本院卷第219至223頁）
      ，惟被告否認系爭門片為其所毀損，且由該照片以觀，系
      爭門片表皮小部分不規則形狀之脫落，難認係人為因素所
      造成，應屬自然之損壞，依系爭租約第5條後段，應由原
      告負責修理，原告請求被告負損害賠償責任，自無可採。
        
　　⑸原告主張系爭房屋一樓前院兩側之木作係被告自行裝設，
      被告未將之拆除回復原狀，原告僱工拆除花費12,000元，
      業經提出收據及照片為證（見本院卷第225至235頁），被
      告固不否認自行裝設木作，惟否認原告業已拆除回復原狀
      。經查，依原告所提照片以觀（見本院卷第233、234頁）
      ，原告確已拆除一樓前院之木作，並予以修補及粉刷，被
      告所辯，尚無可採。   
　　⑹原告主張系爭房屋二樓後側陽台之紗窗門破損更換紗網及
      滑輪，花費1,500元，固據提出收據及照片為證（見本院
      卷第237至239頁），被告則辯稱：紗窗門使用12年為自然
      耗損時，未請原告修復，只因小洞也無滑輪損壞，並非被
      告造成之破損等語。經查，原告既未提出紗窗門破損及滑
      輪損壞之證據，亦未能證明係人為損壞，其主張被告應負
      損害賠償責任，即無可採。
　　⑺原告主張系爭房屋全棟之水電整修，此部分均是被告使用
      不當所致，花費15,450元等語，業據提出統一發票及照片
      為證（見本院卷第241至283頁），惟為被告所否認，辯稱
      ：原告於12年前入住時，全為普通日光燈及燈泡，並無LE
      D燈泡，被告返還系爭房屋時已將原本燈管安裝回原處等
      語，亦提出照片為證(見本院卷第317至327頁）。經查，
      原告施作之水電工程項目為LED燈之裝設、更換、臉盆更
      換排水軟管、臉盆更換壁腳、3樓前臥開關改線路、八角
      盒裝盲蓋等，有工程項目報價單在卷可稽（見本院卷第24
      3頁），由上開施作項目以觀，難認與原告所主張被告使
      用不當乙節有何關聯；再者，依系爭租約第7條第8款後段
      約定「燈具由乙方（即承租人）自備，甲方（即出租人）
      不負責維修及換新」，可認系爭房屋燈具由被告自備，原
      告不負責維修及換新，則被告縱使未將自備之燈具留置原
      處，亦難認違反系爭租約，原告自不得請求被告負賠償責
      任。   
　　⑻原告主張系爭房屋租期限至110年9月30日屆滿，被告遲至1
      10年10月14日始交還房屋，以每日1,000元計算相當於租
      金之不當得利，共計14日即14,000元等語，被告亦不否認
      其於110年10月14日始交還房屋鑰匙，雖辯稱：伊於110年
      9月28日已搬遷，應原告要求油漆粉刷回原來的白色，並
      非故意拖延交屋等語。惟查，系爭租約第5條後段約定「
      乙方（即承租人）交還房屋時，應負責回復原狀」，被告
      依約應於租期屆滿前交還系爭房屋，且於交還房屋時，負
      責回復原狀，是以被告粉刷屋內回復原狀後交還房屋鑰匙
      ，始為交屋完成。被告逾期14日始交還系爭房屋，以每月
      租金3萬元計算相當於租金之不當得利，則每日為1,000元
      ，原告請求逾期交屋14日之不當得利14,000元，自屬有據
      。   
  ㈢綜上所述，原告依系爭租約之約定，得請求被告賠償鐵捲門
    之修復費用1萬元、拆除一樓前院兩側之木作並回復原狀之
    費用12,000元及遲延交屋14日之不當得利14,000元，共計36
    ,000元，原告自押金55,000元中扣抵36,000元後，被告對原
    告之押金債權尚餘19,000元。是以被告所執行名義即公證書
    於超過19,000元部分，依法自不得對原告強制執行。
四、從而，原告提起債務人異議之訴，訴請就本院111年度司執
    字第23152號清償債務強制執行事件對原告所為之強制執行
    程序，於超過19,000元之範圍，應予撤銷，為有理由，應予
    准許；逾此部分所為之請求，則無理由，應予駁回。
五、本件事證已臻明確，兩造其餘攻擊或防禦之方法，經審酌後
    核與判決之結果，不生影響，爰不一一論述，附此敘明。
六、訴訟費用負擔之依據：民事訴訟法第79條。
中　　華　　民　　國　　111 　年　　12　　月　　6 　　日
                      臺灣臺中地方法院臺中簡易庭
                                  法　官　吳蕙玟
以上正本係照原本作成。
如不服本判決，應於送達後20日內，向本院提出上訴狀並表明上
訴理由，如於本判決宣示後送達前提起上訴者，應於判決送達後
20日內補提上訴理由書（須附繕本）。如委任律師提起上訴者，
應一併繳納上訴審裁判費。
中　　華　　民　　國　　111 　年　　12　　月　　6 　　日
                                  書記官　楊思賢